【裁判字號】    98,交聲,136
【裁判日期】    980831
【裁判案由】    違反道路交通管理處罰條例聲明異議
【裁判全文】
臺灣雲林地方法院刑事交通事件裁定     98年度交聲字第136號
移送機關即
原處分機關  交通部公路總局嘉義區監理所雲林監理站
異  議  人  甲○○
上列異議人即受處分人因違反道路交通管理處罰條例案件，對於
交通部公路總局嘉義區監理所雲林監理站98年7 月28日所為之雲
監裁字第裁72-I00000000號裁決處分（原舉發違反道路交通管理
事件通知單：彰化縣警察局97年11月24日彰警交字第I00000000
號），聲明異議，本院裁定如下：
    主  文
原處分撤銷。
甲○○不罰。
    理  由
一、原處分意旨略以：異議人即受處分人甲○○於民國97年11月
    24日上午8 時35分許，騎乘車牌號碼796-DLZ 號普通重型機
    車（下稱本案機車），沿彰化縣彰化市○○街由西向東行駛
    時，行經該路段與介壽北路有燈光號誌管制之交岔路，仍紅
    燈違規向右轉至介壽北路，經警員當場攔停，予以製單舉發
    ，嗣經原處分機關以其違規事實屬實，於98年7 月28日，依
    道路交通管理處罰條例第53條第2 項、第63條第1 項規定，
    裁處異議人罰鍰新臺幣（下同）1,200 元，並記違規點數3
    點。
二、聲明異議意旨略以：本案係因異議人之個人資料經盜用所致
    ，當天騎乘本案機車之人，並非異議人本人，是異議人之兄
    長「王永旗」，簽領本案舉發單之人，亦為「王永旗」，異
    議人本人未於當日違規紅燈右轉，據此聲明異議。
三、按汽車駕駛人，行經有燈光號誌管制之交岔路口闖紅燈者，
    處1,800 元以上5,400 元以下罰鍰。前項紅燈右轉行為者，
    處600 元以上1,800 元以下罰鍰。
四、本院之判斷：
(一)、本案機車於97年11月24日上午8 時35分許，經人騎乘沿彰化
    縣彰化市○○街由西向東行駛時，行經該路段與介壽北路有
    燈光號誌管制之交岔路，仍紅燈違規向右轉至介壽北路，經
    警員當場攔停，予以製單舉發等事實，業經證人丙○○即本
    案舉發員警於本院審理時證述明確，並有彰化縣警察局98
    年6 月11日彰警交字第0980030913號函、彰化縣警察局97年
    11月24日彰警交字第I00000000 號舉發違反交通管理事件通
    知單（下稱本案舉發單）、彰化縣警察局98年8 月21日彰警
    交字第0980044762號函及函附之現場圖、現場照片4 張在卷
    可稽（參本院卷第13、6 、20至23頁），應可認定如上。
(二)、然而，丙○○於本院審理時證稱：當初的違規人，我想不起
    來他的樣貌，他有戴安全帽，也過很久了，違規人任何證件
    都沒有帶，我提供交通違規勸導單給他填寫他的個人資料，
    寫完之後，我用無線電回隊部用電腦查詢，電腦上面浮現資
    料與他寫的是一致的，不過，他可能是背假資料讓我查詢，
    在這種情形下，沒有辦法發現是錯的，（請看現場異議人）
    （法官請異議人站立），我還是沒有辦法確認，當天沒有拍
    照留存，沒有按指印，我沒辦法確認當天舉發的人就是在庭
    異議人（參本院卷第30頁至該頁反面）。由上可見，當天員
    警舉發當時，違規人並未攜帶任何證件供員警查核，員警提
    供交通違規勸導單與違規人填寫個人資料，包含「行為人姓
    名」、「身分證統一編號」、「出生日期」、「車牌號碼」
    、「行為人地址」等事項，有彰化縣警察局交通違規勸導單
    1 紙在卷可明（參本院卷第14頁），員警再依此查核違規人
    所填寫之個人資料是否正確，亦即，員警認當時其所舉發違
    規人為本案異議人之依據，僅為違規人自行書寫之個人資料
    而已，並未再依靠外部客觀之資料，諸如照片、指紋等，確
    認違規人之身分，衡諸目前社會個人資料外洩嚴重，自難以
    此遽認當時之違規人確為異議人本人。
(三)、證人乙○○即本案機車所有人於本院訊問時證稱：車牌號碼
    796-DLZ 重型機車的車主是我，我天97年11月至12月間有把
    這臺機車借給我男朋友王永旗，除此之外沒有借給別人；我
    只認識王永旗，是這次事件我才見過異議人，因為王永旗這
    次事件才告訴我，他用他弟弟的名字寫罰單（參本院卷第31
    頁）。證人王永旗於本院調查時證稱：我認識乙○○，是男
    女朋友，本案機車有借給我用過，是在去年10月借給我的；
    本案舉發單上面甲○○的簽名是我簽的，因為我沒有駕照；
    我承認這樣犯了偽造文書及行使偽造文書罪（參本院卷第32
    頁）。王永旗於本院審理時坦認偽簽其弟即本案異議人之簽
    名，冒充異議人簽收罰單，並自白涉犯行使偽造文書之刑責
    ，應無為了免除本案微薄之行政裁罰，干冒偽證及行使偽造
    文書罪刑責之理，又其向乙○○取得本案機車乙車，亦為乙
    ○○所證實，再比較異議人當庭簽立、異議狀及本院筆錄之
    簽名，均與本案舉發單上之簽名不同，足認當時之違規人應
    為王永旗，而非本案異議人。
(四)、由上可見，本案舉發員警既未能清楚指出異議人確為本案違
    規人，復經本院詳查後，堪認本案之違規人應為王永旗，實
    非本案異議人。原處分機關未盡必要之調查，逕為裁罰異議
    人，自有不當之處。
五、綜上所述，原處分機關爰引道路交通管理處罰條例第53條第
    2 項處罰異議人，然不能證明違規當時之本案機車駕駛人為
    異議人本人，已如前四所述，原處分未予詳查，遽指異議人
    為本案機車駕駛人而為裁罰，尚有未洽，異議人指稱本案係
    其兄長王永旗冒用個人資料擅自簽名等語，為有理由，自應
    由本院將原裁決處分予以撤銷，並另為異議人不罰之諭知，
    以資適法。
六、王永旗於97年11月24日，冒用甲○○之個人資料，偽簽甲○
    ○之署名於本案舉發單收受通知聯者簽章欄乙事，涉犯刑法
    第216 條、第210 條之行使偽造私文書罪，爰依刑事訴訟法
    第241 條規定，依法於本裁定書一併告發，請檢察官偵辦。
七、據上論斷，應依道路交通管理處罰條例第87條第2 項、道路
    交通案件處理辦法第20條但書，裁定如主文。
中    華    民    國    98    年    8     月    31    日
                  交通法庭  法  官  藍家偉
以上正本證明與原本無異。
如不服本裁定，應於裁定送達後5 日內向本院提出抗告狀（須附
繕本）。
                            書記官  王雪招
中    華    民    國    98    年    8    月    31    日


司法院資訊處製作；財團法人民間司法改革基金會備份。
